【裁判字號】    99,易,62
【裁判日期】    990430
【裁判案由】    恐嚇等
【裁判全文】
臺灣花蓮地方法院刑事判決                99年度易字第62號
公  訴  人  臺灣花蓮地方法院檢察署檢察官
被      告  丙○○
上列被告因恐嚇等案件，經檢察官提起公訴（99年度偵字第486
號），本院判決如下：
    主  文
丙○○犯傷害罪，累犯，處有期徒刑肆月，如易科罰金，以新臺
幣壹仟元折算壹日。扣案之球棒壹支沒收。
其餘被訴恐嚇部分無罪。
    事  實
一、丙○○前曾於民國95年間因犯竊盜罪案件，經法院判處有期
    徒刑6 月確定，甫於96年5 月18日易科罰金執行完畢，猶不
    知悔改，前曾向友人乙○○借錢未果，又懷疑遭乙○○於背
    後批評，心生怨恨，於98年11月21日15時許，駕車經過花蓮
    縣鳳林鎮○○路198 號甲○○住處，見乙○○在該處，竟基
    於傷害之犯意，持木製球棒進入上址後，以該球棒重擊乙○○之頭部及背部等處，致乙○○受有前額頭皮撕裂傷（5 公
    分及6公分長）。
二、案經乙○○訴由花蓮縣警察局鳳林分局報告臺灣花蓮地方法
    院檢察署檢察官偵查起訴。
    理  由
一、上揭事實，業據被告丙○○於本院審理時坦承不諱，並有如
    附表所載之證據在卷可稽，足資補強，堪信真實。本件事證
    明確，被告犯行，堪予認定，應依法論科。
二、核被告所為，係犯刑法第277 條第1 項之傷害罪。被告曾受
    前述之有期徒刑執行情形，有臺灣高等法院被告前案紀錄表
    在卷足憑，其於5 年以內再故意犯本件有期徒刑以上之罪，
    為累犯，應依刑法第47條第1 項規定加重其刑。爰審酌被告
    有前科、素行不佳，犯罪之動機、手段、與被害人之關係、
    行為所生損害程度均具惡性，惟犯後坦承犯行、並立有悔過
    書及向被害人道歉而有悔意等一切情狀，量處如主文所示之
    刑，並諭知易科罰金之折算標準，以資儆懲。至扣案之球棒
    1 支，係被告所有供本件傷害所用之物，業經其自承在卷，
    應依刑法第38條第1項第2款規定宣告沒收，併此敘明。
三、公訴意旨另以：被告丙○○嗣復於上開時、地，基於恐嚇危
    害安全之犯意，以「要給你死、下一次要再對你動手」等加
    害身體、生命之事恐嚇乙○○，使乙○○心生畏懼，致生危
    害於其安全，因認另涉犯刑法第305 條之恐嚇危害安全罪嫌
    云云。惟按犯罪事實應依證據認定之，無證據不得認定犯罪
    事實；不能證明被告犯罪者，應諭知無罪之判決，刑事訴訟
    法第154條第2項及第301條第1項分別定有明文。次按，認定
    不利於被告之事實，須依積極證據，苟積極證據不足為不利
    於被告事實之認定時，即應為有利於被告之認定，更不必有
    何有利之證據；又事實之認定，應憑證據，如未能發現相當
    證據，或證據不足以證明，自不能以推測或擬制之方法，以
    為裁判基礎；而刑事訴訟法上所謂認定犯罪事實之積極證據
    ，係指適合於被告犯罪事實認定之積極證據而言，雖不以直
    接證據為限，間接證據亦包括在內；然而無論直接或間接證
    據，其為訴訟上之證明，須於通常一般之人均不致有所懷疑
    ，而得確信其為真實之程度者，始得據為有罪之認定，倘其
    證明尚未達到此一程度，而有合理之懷疑存在時，致使無從
    形成有罪之確信，根據「罪證有疑，利於被告」之證據法則
    ，即不得遽為不利被告之認定（最高法院30年上字第 816號
    、29年上字第3105號、40年台上字第86號及76年台上字第49
    86號判例意旨參照）。至告訴人之指訴，係以使被告受刑事
    訴追為目的，是以告訴人之指訴為證據方法，除其指訴須無
    瑕疵，且應有察與事實相符之佐證，始得資為判決之基礎，
    有最高法院52年台上字第1300號及61年台上字第3099號判例
    可資參照。而所謂無瑕疵，係指被害人所為不利被告之陳述
    ，與社會上一般生活經驗或卷存其他客觀事實並無矛盾而言
    ；另所謂就其他方面調查認與事實相符，非僅以所援用之旁
    證足以證明被害結果為已足，尤須綜合一切積極佐證，除認
    定被告確為加害人之可能外，在推理上無從另為其他合理原
    因之假設，有一不合於此，即不能以被害人之陳述作為論斷
    之證據。公訴人以被告涉犯上揭恐嚇危害安全罪嫌，無非以
    告訴人即證人乙○○於警詢中之指訴及證述、證人甲○○於
    警詢中之證述等為其論據。訊據被告否認有恐嚇犯行，辯稱
    ：伊打完乙○○後雖有回來再說些話，但係對甲○○說的，
    因為甲○○很幫乙○○，不是對乙○○講的，打的時候有說
    一些氣話，但沒有說要再對乙○○動手一次等語。經查：
(一)據證人甲○○於本院審理時結證：被告丙○○當時可能失去
    理智，說一些不好聽的話，說「我沒有說的話你說我有講，
    我修理你剛好而已（台語）」，被告打乙○○的過程中有說
    類似「我要給你死」這樣的氣話，沒聽到「下一次要再對你
    動手」這句話等語，與其在警詢時所述相符，而據上開證人
    在警詢時證述：被告在毆打乙○○的過程中有向伊嗆聲請要
    修理伊等語，與被告所辯相符，均不能證明被告有對乙○○
    說「下一次要再對你動手」之話語。又被告於毆打乙○○時
    固邊打邊說「要給你死」等語，然恐嚇係指以將來之惡害通
    知被害人，使其生畏怖心而言，倘行為人施以實害行為之同
    一併以言語告知，則即為現實之侵害而非未來之惡害，應僅
    以實害行為論處。
(二)又告訴人固於警詢指述：被告手持木製球棒衝來一直打伊，
    還稱要伊死，打完後跑掉後又返回對伊說下一次還要動手等
    語，然依證人甲○○所述，被告毆打告訴人時係表示：「你
    背後說我壞話，我打你是剛好而已」，即指毆打與背後說壞
    話已相抵，包含到此為止之語意，自無再說下一次還要動手
    之意思。又據證人甲○○所述，被告係向伊嗆聲請要修理伊
    ，則與被告上開辯解相符，足認被告係指下回甲○○若再維
    護告訴人，則要打甲○○之意，對象並非為告訴人，衡諸當
    時告訴人頭部已遭毆打成傷，神智必然受有影響，不能排除
    有誤聽情形，且在場之甲○○未聽到被告有再對告訴人為檢
    察官所指之恐嚇言詞，則告訴人之指訴尚非全無瑕疵。
(三)綜上所述，依卷內之證據不能證明被告有檢察官所指之恐嚇
    犯行，此部分自應為無罪判決之諭知。
據上論斷，應依刑事訴訟法第299條第1項前段、第301條第1項，
刑法第277條第1項、第47條第1項、第41條第1項前段、第38條第
1項第2款，刑法施行法第1條之1，判決如主文。
本案經檢察官龔書安到庭執行職務。
中    華    民    國    99    年    4     月    30    日
                  刑事第二庭    法  官  沈培錚
以上正本證明與原本無異。
如不服本判決應於收受送達後10日內向本院提出上訴書狀，並應
敘述具體理由。其未敘述上訴理由者，應於上訴期間屆滿後20日
內向本院補提理由書(均須按他造當事人之人數附繕本)「切勿逕
送上級法院」。告訴人或被害人如對於本判決不服者，應具備理
由請求檢察官上訴，其上訴期間之計算係以檢察官收受判決正本
之日期為準。
中    華    民    國    99    年    4     月    30    日
                                書記官
附錄本判決論罪之法律條文：
中華民國刑法第277條第1項
傷害人之身體或健康者，處3年以下有期徒刑、拘役或1千元以下
罰金。
附表
 ┌──┬──────────────┬───────────┐
 │編號│    證據名稱                │   待證事實           │
 ├──┼──────────────┼───────────┤
 │一  │被告丙○○在警詢及偵查中之供│被告坦承有於上述時、地│
 │    │述。                        │持球棒毆打告訴人乙○○│
 │    │                            │成傷等情。            │
 ├──┼──────────────┼───────────┤
 │二  │告訴人即證人乙○○於警詢中之│證明被告有於上述時、地│
 │    │指訴及證述；證人甲○○於警詢│持球棒毆打告訴人乙○○│
 │    │中之證述。                  │成傷之事實。          │
 ├──┼──────────────┼───────────┤
 │三  │鳳林榮民醫院驗傷診斷書1紙。 │證明被告有毆打告訴人，│
 │    │                            │致告訴人受有如事實欄傷│
 │    │                            │害之事實。            │
 ├──┼──────────────┼───────────┤
 │四  │刑案現場測繪圖1紙及照片22張 │佐證被告確有上述持球棒│
 │    │、扣案被告所有之球棒1支。   │毆打告訴人等事實。    │
 └──┴──────────────┴───────────┘

司法院資訊處製作；財團法人民間司法改革基金會備份。
